【裁判字號】    89,家抗,149
【裁判日期】    890731
【裁判案由】    指定遺產管理人
【裁判全文】
臺灣高等法院民事裁定  八十九年度家抗字第一四九號
    抗  告  人  甲○○
右抗告人因聲請指定被繼承人吳少曼之遺產管理人事件，對於中華民國八十九年六月
十二日臺灣臺北地方法院八十九年度管字第四號裁定，提起抗告，本院裁定如左：
      主      文
抗告駁回。
抗告訴訟費用由抗告人負擔。
      理      由
一、相對人聲請意旨略以：被繼承人吳少曼於八十八年十月九日死亡，其生前向抗告
    人借貸新台幣五十萬元，分文未付。因其繼承人已全部拋棄繼承，有原審八十八
    年度繼字第六三六號通知可證，被繼承人之遺產仍屬無人繼承狀態，致抗告人之
    債權無法行使，抗告人為利害關係人，爰依非訟事件法第七十九條第一項之規定
    ，聲請指定遺產管理人等語。
二、原法院則以：被繼承人之母未拋棄繼承，無繼承人有無不明之情況，有被繼承人
    之母吳黃恬如之戶籍謄本在卷可證，並據孫懿娟到庭陳明屬實，被繼承人吳少曼
    既有民法第一千一百三十八條第二款之第一順序之繼承人存在，自無選任遺產管
    理人之必要，聲請沒有依據等語，駁回抗告人之聲請。
三、抗告意旨略稱：被繼承人之母吳黃恬如雖未拋棄繼承，但其究否適任為遺產管理
    人，則尚有疑問等語。按繼承開始時，繼承人有無不明，而無親屬會議或親屬會
    議未於一個月內選定遺產管理人者；或繼承人因故不能管理遺產，或未委任遺產
    管理人，被繼承人亦無遺囑指定者，得由利害關係人聲請法院選任遺產管理人。
    民法第一千一百七十七條、第一千一百七十八條第二項，非訟事件法第七十九條
    第一項分別定有明文。所謂因故不能管理，係指繼承開始，雖確有繼承人存在，
    然每因繼承人不知繼承開始等事由，致不能管理遺產，亦未委任遺產管理人，而
    被繼承人又無遺囑指定者，以致遺產閒置，無人看管，恐將滅失者而言。且聲請
    法院選任遺產管理人，關於繼承人因故不能管理遺產之事實，應有適當之證明。
    本件抗告人以利害關係人之身分，聲請指定被繼承人吳少曼之遺產管理人，無非
    以吳少曼之全部繼承人業已拋棄繼承，被繼承人之遺產處於無人繼承之狀態，致
    其債權無法行使云云。惟查本件吳黃恬如為被繼承人吳少曼之母，且未拋棄繼承
    ，已據被繼承人之女孫懿娟到庭陳明屬實，並有戶籍謄本在卷可證（見原法院卷
    第三三頁），吳黃恬如依法係吳少曼之繼承人，依民法第一千一百四十八條之規
    定，已承受吳少曼財產上之一切權利義務，自難謂其繼承人有無不明情形，亦核
    與繼承人因故不能管理遺產之情形不符，而有非訟事件法第七十九條規定之適用
    。抗告意旨仍執前詞指摘原裁定不當，求予廢棄，非有理由，應予駁回。
據上論結，本件抗告為無理由，應依非訟事件法第八條第一項、第二十八條，民事訴
訴訟法第四百九十二條第一項、第七十八條，裁定如主文。
中      華      民      國    八十九    年      七      月    三十一    日
                              臺灣高等法院民事第十一庭
                                  審判長法  官  吳  景  源
                                        法  官  滕  允  潔
                                        法  官  連  正  義
右正本係照原本作成。
不得再抗告。
中      華      民      國    八十九    年      八      月      二      日
                                        書記官  張  永  中


司法院資訊處製作；財團法人民間司法改革基金會備份。
